【裁判字號】    97,審抗,100
【裁判日期】    971218
【裁判案由】    本票裁定
【裁判全文】
臺灣臺北地方法院民事裁定             97年度審抗字第100號
抗  告  人    慶豐環宇股份有限公司
兼法定代理
人            乙○○
抗  告  人    丙○○
相  對  人    元大國際資產管理股份有限公司
法定代理人    甲○○
上列當事人間聲請本票裁定事件，抗告人對於民國97年9 月2 日
本院97年度票字第29202號裁定提起抗告，本院裁定如下：
    主  文
抗告駁回。
抗告程序費用新臺幣壹仟元由抗告人連帶負擔。
    理  由
一、相對人於原審聲請意旨略以：伊執有抗告人共同簽發如附表
    所示之本票三紙，利息按年息5%計算，暨其逾期在6個月以
    內部分，按上開利率10%，逾期超過6個月部分，按上開利率
    20%計算違約金，付款地在臺北市，免除作成拒絕證書，並
    免除票據法第89條通知義務，到期日均為民國97年6月6日之
    本票三紙（下稱系爭本票）。詎於到期日後經提示未獲付款
    ，爰依票據法第123條規定聲請裁定准予強制執行等語。原
    審就如附表所示之金額及各自如附表所示之利息起訴日起均
    至清償日止，按年息5%計算之利息，裁定准予強制執行，並
    駁回其餘聲請（違約金部分，未據相對人抗告）。
二、抗告意旨略以：抗告人前向復華商業銀行股份有限公司（下
    稱復華銀行）借款共計新臺幣（下同）227,841,229 元，並
    由抗告人開立系爭本票以清償債務。抗告人經復華銀行同意
    ，以抗告人於復華銀行之存款債權296,014 元抵銷借款本金
    ，並將93年度及94年度案外人三陽工業股份有限公司核發予
    抗告人之股利13,616,765元以清償系爭借款本金，故借款本
    金餘額應為213,928,420 元未為清償。嗣復華銀行於95年間
    將上開債權轉售予復華資產管理股份有限公司，復華資產管
    理股份有限公司嗣後更名為元大國際資產管理股份有限公司
    即相對人，按債務人於受債權讓與通知時，所得對抗讓與人
    之事由，皆得以之對抗受讓人，又因連帶債務人中之一人為
    清償、代物清償、提存或混同而債務消滅者，他債務人亦同
    免其責任，民法第299 條第1 項、第274 條定有明文，是以
    抗告人得依上開規定以與原債權人間抵銷抗辯對抗受讓人即
    相對人。再者，相對人逕向本院聲請本票裁定准予強制執行
    之行為有違抗告人與全體債權金融機構間依「中華民國銀行
    公會會員自律性債權債務協商級制約機制」所作成之決議，
    上開決議協議債權金融機構不個別拍賣或處分債務人所提供
    之擔保品，或破壞協商進行之追償程序又上開決議係銀行公
    會會員間相互承諾之自律規範，性質應屬契約，於參與協商
    機制之債權金融機構間應有拘束力，相對人為原債權人復華
    銀行之受讓人，亦為該決議內所稱債權金融機構，應受上開
    決議之拘束，相對人竟枉顧上開決議逕為聲請本票裁定准予
    強制執行，將使債權求償程序陷於紊亂複雜，徒增債權銀行
    團作業之負擔，勢必減損擔保品之價值，大大降低受償比率
    ，損及其他債權人之權益。職此，相對人聲請本票裁定准予
    強制執行實無理由，應予駁回云云。
三、按執票人向本票發票人行使追索權時，得聲請法院裁定後強
    制執行，票據法第123 條定有明文。次按本票執票人，依票
    據法第123 條規定，聲請法院裁定許可對發票人強制執行，
    係屬非訟事件，此項聲請之裁定，及抗告法院之裁定，僅依
    非訟事件程序，就本票形式上之要件是否具備予以審查為已
    足，並無確定實體上法律關係存否之效力，如發票人就票據
    債務之存否有爭執時，應由發票人提起確認之訴，以資解決
    ；倘發票人就票據主張有偽造、變造之情形，應於收受本票
    准予強制執行之裁定後20日內，對執票人向為裁定之法院提
    起確認之訴以玆救濟，此為最高法院57年臺抗字第76號、56
    年台抗字第714 號判例意旨及非訟事件法第195 條第1 項所
    揭示之原則。
四、經查，相對人主張上開事實，業據其提出與所述相符之本票
    為證，且為抗告人所不爭，原審就系爭本票為形式上之審查
    ，認其已具備本票各記載事項合於票據法第120 條規定，屬
    有效之本票，乃裁定准許強制執行，並無不合。抗告人抗告
    意旨所為抵銷以及本件聲請有違全體債權金融機構協商結果
    云云，均屬實體上法律關係存否之爭執，依上開說明，要非
    本件非訟程序所得加以審究，應由抗告人另提起確認之訴以
    玆解決。從而，原裁定准許系爭本票強制執行，於法並無違
    誤，抗告意旨仍執前詞指摘原裁定不當，求予廢棄，為無理
    由，應予駁回。
五、據上論結，本件抗告為無理由，爰依非訟事件法第46條、第
    21條第2 項、第24條第1 項、民事訴訟法第495 條之1 第1
    項、第449條第1項、第85條第2項，裁定如主文。
中    華    民    國    97    年    12    月    18    日
                    民事第六庭  審判長   劉坤典
                                法  官   傅中樂
                                法  官   張松鈞
以上正本係照原本作成。
本裁定除以適用法規顯有錯誤為理由，並經本院許可外，不得再
抗告。如提起再抗告，應於裁定送達後10日內委任律師為訴訟代
理人向本院提出再抗告狀，並繳納再抗告費新臺幣1,000元。
中    華    民    國    97    年    12    月    18    日
                                書記官  賴敏慧
┌────────────────────────────────┐
│附表：                                  97年度審抗字第100號     │
├──┬──────┬─────────┬─────┬──────┤
│編號│發  票  日  │票面金額（新台幣）│到  期  日│利息起算日  │
├──┼──────┼─────────┼─────┼──────┤
│001 │91年11月6日 │50,000,000元      │97年6月6日│93年8月11日 │
├──┼──────┼─────────┼─────┼──────┤
│002 │91年11月6日 │66,792,000元      │97年6月6日│93年8月11日 │
├──┼──────┼─────────┼─────┼──────┤
│003 │91年11月6日 │111,048,000元     │97年6月6日│93年8月11日 │
└──┴──────┴─────────┴─────┴──────┘


司法院資訊處製作；財團法人民間司法改革基金會備份。
